臺灣屏東地方法院民事判決
111年度潮簡字第803號
原      告  宋美蓮  
訴訟代理人  涂秉澤  
被      告  李志謙  
            劉敏華  
            宋政雄  
            宋南輝  
            宋志誠  

            宋育民  
前列4人共同
訴訟代理人  宋文山  
被      告  宋吉雄  
            宋吉順  
            宋玉春  
訴訟代理人  李仁君  
被      告  曾宋玉香

            宋李玉音
            宋弘隆  
            宋琳琳  
            宋惠琳  


兼前列8人共同
訴訟代理人  宋弘達  
上列當事人間請求分割共有物事件，本院於民國111年11月24日
言詞辯論終結，判決如下：
　　主  文
兩造共有坐落屏東縣○○鄉○○段000 地號、面積2328.53平方公尺
之土地，依如附圖及附表所示方式分割。
訴訟費用由兩造按附表所示原應有部分比例負擔。
　　事實及理由
一、原告主張：兩造共有坐落屏東縣○○鄉○○段000 地號、面積23
    28.53平方公尺之土地（下稱系爭土地），兩造之應有部分
    如附表所示。系爭土地並無因使用目的不能分割之情形，共
    有人間亦未約定不得分割，因就分割方法無法獲得協議，為
    此請求按主文第1 項所示方法分割土地等語，並聲明：如主
    文所示。
二、被告部分：
㈠、被告卯○○、巳○○：（先表示：）同意原告分割方案（本院卷
    一第333頁），（嗣又於本院言詞辯論終結前改稱：）我們
    同意原告方割方案土地上半部由乙○○等人公同共有不分攤道
    路、由分到土地下半部的人分攤道路之方割方式，但是不願
    意分攤6米道路，太浪費土地等語（本院卷二第23-24頁）；
    （本院言詞辯論終結後再次具狀陳明：）同意原告分割方案
    等語。
㈡、其餘被告：同意原告之分割方案。
三、按各共有人，除法令另有規定外，得隨時請求分割共有物；
    分割之方法不能協議決定，或於協議決定後因消滅時效完成
    經共有人拒絕履行者，法院得因任何共有人之請求，命為下
    列之分配：①以原物分配於各共有人。但各共有人均受原物
    之分配顯有困難者，得將原物分配於部分共有人。②原物分
    配顯有困難時，得變賣共有物，以價金分配於各共有人；或
    以原物之一部分分配於各共有人，他部分變賣，以價金分配
    於各共有人。以原物為分配時，如共有人中有未受分配，或
    不能按其應有部分受分配者，得以金錢補償之；以原物為分
    配時，因共有人之利益或其他必要情形，得就共有物之一部
    分仍維持共有。民法第823條第1項前段、第824條第2項、第
    3項、第4項分別定有明文。經查，本件原告主張系爭土地為
    兩造共有，應有部分如附表所示，為一般農業區甲種建築用
    地等情，業據其提出土地登記謄本、地籍圖謄本等件為證，
    則共有人間既未以契約訂有不分割之期限，依其使用目的亦
    無不能分割之情形，復無法協議分割系爭土地，則原告請求
    裁判分割，自應准許。
四、法院之判斷
㈠、系爭土地為甲種建築用地，有土地登記謄本在卷足憑，而基
    地應與建築線相連接，其連接部份之最小長度應在二公尺以
    上。基地內私設通路之寬度不得小於左列標準：一、長度未
    滿十公尺者為二公尺。二、長度在十公尺以上未滿二十公尺
    者為三公尺。三、長度大於二十公尺為五公尺。四、基地內
    以私設通路為進出道路之建築物總樓地板面積合計在一、○○
    ○平方公尺以上者，通路寬度為六公尺。另私設通路長度自
    建築線起算未超過三十五公尺部分，得計入法定空地面積。
    建築技術規則建築設計施工編第2條、第2-1條分別訂有明文
    。
㈡、查系爭土地西側臨有道路，地上僅偏北側有建物，以原物分
    配於各共有人，尚無困難。依原告提出之分割方案，已預留
    道路保持共有，使分割後各筆土地均臨路得對外通行，且共
    有人均同意分得北側土地之被告丁○○、戊○○、丙○○、辰○○○
    、庚○○○、甲○○、寅○○、丑○○、乙○○等公同共有之9人（下稱
    乙○○等9人）無須分攤共有道路，由其他分得南側土地之共
    有人分攤共有道路，本院審酌系爭土地所預定分割之共有私
    設通路，長度在20公尺以上，依建築技術規則建築設計施工
    編第2條、第2-1條規定，通路寬度已不得小於5公尺，而前
    揭規定自82年4月12日以後均未變動過。私設通路之寬度，
    將影響渠等是否得以申請使用執照，以及建物之總樓地板面
    積，興建房屋之後，亦需考量居住者及消防、救護車輛之進
    出，況分攤道路之共有人最終均表明同意分割為6米道路，
    本院審酌上情，認共有道路仍以6米寬為宜，堪認原告主張
    之分割方案兼顧共有人之意願且無須互相以金錢補償，尚屬
    公允，爰據原告主張之分割方法將系爭土地分割如主文第1 
    項所示。
五、據上論結，原告本於共有物分割請求權，求為裁判分割，於
    法有據，本院審酌原告主張之分割方法，尚屬公允，已如前
    述，爰判決如主文所示。
六、按因分割共有物或其他性質上類似之事件涉訟，由敗訴當事
    人負擔訴訟費用顯失公平者，法院得酌量情形，命勝訴之當
    事人負擔其一部，民事訴訟法第80條之1定有明文。又分割
    共有物本質上並無訟爭性，兩造間本可互換地位，原告請求
    分割共有物，雖於法有據，然兩造均因分割而蒙其利，倘僅
    由被告負擔訴訟費用顯失公平，本院認為本件分割共有物部
    分之訴訟費用應按原應有部分比例，始為公平，爰諭知兩造
    依附表所示原應有部分比例分擔。
中　　華　　民　　國　　111 　年　　12　　月　　8 　　日
                 潮州簡易庭      法　官    麥元馨
正本係照原本作成。
如對判決上訴，須於判決送達後20日內向本院提出上訴狀，其未
表明上訴理由者，應於提出上訴後20日內向本院補提理由書狀（
均須按他造當事人之人數附繕本）。如委任律師提起上訴者，應
一併繳納上訴審裁判費。
中　　華　　民　　國　　111 　年　　12　　月　　8 　　日
                                 書記官　  洪雅玲 
附表
附圖編號 分割後面積 受分配之共有人 原應有部分 分割後應有部分 429 1164.27㎡ 丁○○、戊○○、丙○○、辰○○○、庚○○○、甲○○、寅○○、丑○○、乙○○ 公同共有1/2 公同共有1/1 429-1 159.05㎡ 子○○ 1/12 1/1 429-2 79.52㎡ 癸○○ 1/24 1/1 429-3 79.52㎡ 壬○○ 1/24 1/1 429-4 210㎡ 卯○○  1/6   巳○○  1/3   子○○  1/6   癸○○  1/12   壬○○  1/12   己○○  1/12   辛○○  1/12 429-5 79.52㎡ 己○○ 1/24 1/1 429-6 79.52㎡ 辛○○ 1/24 1/1 429-7 477.13㎡ 卯○○ 1/12 1/3   巳○○ 2/12 2/3  合計2328.53㎡  1/1